【裁判字號】    88,上,1382
【裁判日期】    900508
【裁判案由】    損害賠償
【裁判全文】
臺灣高等法院民事判決  八十八年度上字第一三八二號
    上  訴  人  乙○○
    被  上訴人  甲○○
右當事人間請求損害賠償事件，上訴人對於中華民國八十八年四月七日臺灣台北地方
法院八十七年度訴字第四二一一號第一審判決提起上訴，本院判決如左：
    主    文
上訴駁回。
第二審訴訟費用由上訴人負擔。
原判決所命上訴人應返還被上訴人康和證券股份有限公司股票減縮為伍萬肆仟陸佰貳
拾壹股。
    事    實
甲、上訴人方面：
壹、聲明：
一、原判決不利於上訴人部分廢棄。
二、右廢棄部分，駁回被上訴人在第一審之訴及假執行之聲請。
貳、陳述：除引用原判決書之記載外，補稱略以：
一、上訴人處分兩造合資購買之康和綜合證券股份有限公司（下稱康和公司）之股票
    （下稱系爭股票），係經被上訴人授權，被上訴人無依民法第一百八十四條第一
    項前段規定主張侵權行為之餘地。
二、上訴人於八十年八月二十一日，以每股新台幣（以下同）十二元出售系爭股票二
    萬股，上訴人可得十二萬元，加計上訴人應給付被上訴人兩造另合購股票之股款
    ，共計二十一萬二千五百元，扣除被上訴人應給付上訴人購買納骨塔費用八萬二
    千五百元後，上訴人尚應給付被上訴人十六萬三千五百元，加計利息四萬九千元
    ，共二十一萬二千五百元，已自八十一年一月三十一日起至八十二年四月三十日
    止，分九次償還；另八十二年七月二十二日出售系爭股票七萬股，上訴人可得三
    十萬元，亦已全部清償完畢，兩造間已無債權債務關係。
參、證據：除援用第一審所提證據外，補提證券存摺、臺灣台北地方法院八十七年度
    訴字第一八四二號、本院八十八年度上訴字第一八四六號刑事判決書為證。
乙、被上訴人方面：
壹、聲明：上訴駁回。並減縮其請求為命上訴人返還康和證券股份有限公司股票五萬
    四千六百二十一股。
貳、陳述：除引用原判決書之記載外，補略以稱：
一、兩造各出資五十萬元認購系爭股票十萬股，按出資比例計算，被上訴人有五萬股
    ，以一萬股抵償被上訴人之夫游健亮與上訴人合資購買北海福座納骨塔應給付之
    價金，及上訴人於八十五年十二月十九日返還被上訴人之一萬股外，共有三萬股
    遭上訴人盜賣，加計八十三年起至八十七年度止之無償配配股，合計上訴人共應
    返還被上訴人系爭股票五萬四千六百二十一股。
二、上訴人於八十一年十月前即向被上訴人借款三十萬元，可見並無資力與游健亮合
    夥購買股票，且上訴人所稱購買股票之時間、張數及價錢與游健亮證券存摺所載
    不符，況上訴人陳稱於八十五年始結算各項合夥投資標的，又怎會在八十一年即
    給付合夥股票款項？被上訴人夫妻之股票集保帳戶自七十九年後除部分零股外，
    未見上訴人陳稱委託代行操作之整筆股票。又因兩造是親戚，故被上訴人出租房
    屋及借款予上訴人均無立據。
參、證據：除援用第一審所提證據外，補提康和公司股東名簿、證券存摺、股票股利
    明細、股票日線圖為證。
    理    由
一、按訴之變更或追加，非經他造同意，不得為之，但減縮應受判決事項之聲明者，
    不在此限，民事訴訟法第四百四十六條第一項定有明文。本件被上訴人起訴請求
    上訴人應給付系爭股票六萬一千零九十二股，嗣本於同一侵權行為損害賠償請求
    權，減縮請求上訴人給付系爭股票五萬四千六百二十一股，於法並無不合，爰就
    被上訴人減縮後之聲明予以審理，合先敘明。
二、被上訴人主張：兩造於七十九年間各出資五十萬元，以伊名義認購系爭股票十萬
    股，兩造各五萬股，伊所有之股票悉為上訴人保管持有，詎上訴人竟盜用伊印章
    ，將伊所有之三萬股系爭股票轉讓與不知情之胡文典、鄭天華，加計八十三年起
    至八十七年止無償配股，伊共計損失系爭股票五萬四千六百二十一股等情。爰依
    民法第一百八十四條第一項侵權行為之法律關係，求為命上訴人給付系爭股票五
    萬四千六百二十一股之判決。（被上訴人於原審超過之請求，業經減縮）。
三、上訴人則以：七十九年間因康和集團營業狀況良好，兩造協議合資以被上訴人名
    義認購系爭股票，並約定由伊保管。八十年間，因系爭股票無價差可圖，被上訴
    人恐投資無法收回，授權伊出售，故伊於八十年八月二十四日、八十二年七月二
    十二日分別出售胡文典、鄭天華各二萬股、七萬股，伊並自八十一年一月三十一
    日起至八十五年十一月十九日止，將系爭股票賣得價款分期以匯款方式清償完畢
    ，並無侵權行為等語，資為抗辯。
四、經查，兩造於七十九年間各出資五十萬元，以被上訴人名義認購系爭股票十萬股
    （一百張），均由上訴人保管。八十一年間上訴人與被上訴人之夫游健亮合資購
    買北海福座納骨塔位三個，游健亮應分擔費用八萬二千五百元，以被上訴人所有
    系爭股票一萬股（十張）抵充；又上訴人分別於八十年八月二十四日、八十二年
    七月二十二日，以每股十二元及十元，各出售系爭股票二萬股（二十張）、七萬
    股（七十張）予訴外人胡文典、鄭天華，分別得款二十四萬元及七十萬元；另上
    訴人於八十五年十二月十九日返還被上訴人系爭股票一萬股及該一萬股八十三年
    、八十四年之無償配股，共一萬一千二百二十股等事實，為兩造所不爭執，並有
    現券及零股送存申請書、收據影本各一紙、買賣契約書影本一紙、小欠條影本一
    紙、匯款明細表一紙、康和證券股東名簿影本一紙、合作金庫活期存款存摺影本
    一份、證券存摺影本一份在卷可按（見原審卷二五—二七、六九、七一、七四頁
    ，本院卷四七、五九—六二、六六—六九、七二—七七、八九、九一—九六、一
    三四—一三五頁），堪信為真實。茲應審究者，厥為上訴人出售系爭股票有無經
    被上訴人授權？售得之價款是否已給付被上訴人？查：
  (一)按當事人主張有利於己之事實，就其事實有舉證之責任，民事訴訟法第二百七十
    七條定有明文。本件被上訴人否認有授權上訴人出售系爭股票之事，上訴人對被
    上訴人授權其出售股票之事實，又無法舉證證明之，而上訴人偽造文書，盜賣被
    上訴人所有股票之犯行，亦經本院判處有期徒刑七月在案，業據本院調閱偽造文
    書案件屬實，並有臺灣臺北地方法院八十六年度易字第六八六三號及本院八十八
    年度上訴字第一八四六號刑事判決影本各一紙在卷可憑（見本院一四八─一五五
    頁），是上訴人主張出售股票係經被上訴人授權云云，自不足採信。
  (二)上訴人分別於八十一年一月三十一日、十月八日、十一月六日、十二月五日、十
    二月三十一日、八十二年一月十九日、二月二日、三月四日、四月三十日，各匯
    款五萬四千元、一萬八千元、二萬元、一萬八千元、二萬六千五百元、二萬元、
    二萬元、一萬八千元、一萬八千元，共二十一萬二千五百元予被上訴人，為兩造
    所不爭執，並有匯款明細表及合作金庫活期存款存摺為證（見原審卷六九頁、本
    院卷九一─九六頁），而上訴人分別於八十年八月二十四日以十二元賣出二萬股
    、八十二年七月二十二日以十元賣出七萬股，則上訴人出售股票如經被上訴人授
    權，該股款應於賣出之相當期日內即八十年八月底、九月初匯款予被上訴人，惟
    上訴人竟於股票賣出後數月即八十一年一月三十日始匯款五萬四千元至被上訴人
    帳戶，所匯之金額亦與股款不符，尚難認其所係匯者係股款。又被上訴人所有之
    五萬股（五十張）系爭股票，於扣除上訴人已返還之一萬股及被上訴人應分擔合
    購靈骨塔費用一萬股（詳如後述）後，被上訴人應尚有股票三萬股，而原購入之
    股票上訴人業分別於八十年八月二十四日以十二元賣出二萬股、八十二年七月二
    十二日以十元賣出七萬股，以二人所有股票之比例概算，至少八十年十月八日賣
    得價金其中十張之十二萬元、八十二年七月二十二日賣得價金其中二十張價金二
    十萬元為被上訴人所有，然以上訴人匯款總額與上開金額不相符。
  (三)上訴人雖辯稱：八十二年七月二十二日出售之七萬股中，被上訴人之部分為三萬
    股三十萬元，伊以月息一分半向被上訴人暫借，而後已陸續歸還云云。然就借款
    金額之部分，上訴人於其被訴偽造文書刑事案件審理時，對於借款之時間、次數
    、金額，數次翻異更迭其詞，究竟何者為真，已難信實。再就還款之時間、次數
    、金額等情，於其偽造文書案件審理時，初稱不是固定付錢，嗣改稱係自八十二
    年九月二十一日起始分期按月息一分半匯款給上訴人，均與上開存摺存款紀錄不
    符，且上訴人亦無法指出款時間、款數及利息之計算方式，以供調查。另就上
    訴人匯款記錄觀察，亦與其所言之利息、本金無法核對。嗣於本件審理中雖陳稱
    ；該三十萬元之借款期限為十八個月，利息一分半，共八萬一千元，於八十二年
    九月二日給付四萬五千元，八十三年一月三十一日給付三萬六千元；本金部分則
    於八十三年二月七日先返還十萬元，餘額二十萬元，續借至八十五年底，利息六
    萬三千元，本利共二十六萬三千元，於八十四年一月二十七日、八十五年二月十
    六日、十月十六日、十一月十九日，分別返還十萬元、五萬元、二萬五千元、八
    萬八千元云云。然依上訴人上開所言，於八十二年七月二十日出售股票，向被上
    訴人借款三十萬元，至八十三年二月七日返還十萬元，僅七個月，為何竟以十八
    個月計算利息，顯有不符；又剩餘之二十萬元自八十三年二月七日續借至八十五
    年底，係三十四個月，亦與上訴人所稱之二十一個月不符。故上訴人上開所辯，
    尚無足採。
  (四)反之，被上訴人對上訴人入其銀行帳戶之款項，稱係其將台北市○○○路一五
    二０巷六弄七號五樓房子出租予上訴人，月租四千五百元，另借款三十萬元予上
    訴人，利息為月息一點五分，即每月應給付九千元，惟上訴人款並不準時等語
    ，不但能一一列明緣由，且能說明各筆款項之計算方式，又與上開存摺紀錄顯示
    之上訴人確自八十一年十月份起有集數月後入與月數相同之九千元之倍數款項
    之情相合，亦有證人許月霞於偽造文書案件中證稱曾於租賃處見上訴人等情互符
    ，又有被上訴人所提出之合作金庫甲○○共活期存款存摺存款紀錄表及單項款
    說明表附卷可證，故相較於上訴人所辯，應認被上訴人所提出之上開存摺存款紀
    錄及匯款說明表為真正，從而，觀之上開存摺存款紀錄並無屬上訴人股款錢紀
    錄，應認被上訴人之上開股票係在不知情之情況為上訴人所侵占並予盜賣屬實。
  (五)上訴人又辯稱：前述匯款清單中包含自七十九年以來，委託被上訴人之夫游健亮
    操作股票之應付款項云云，然無法舉證證明之，已不足採。況由游健亮、被上訴
    人之股票集保帳戶中，自七十九年後，除部分之畸零股外，皆無上訴人所稱代行
    操作之整筆股票，此有二人之股票集保帳戶存摺附卷可按，故難認上訴人係為操
    作股票而為匯款。又被上訴人夫妻遷居宜蘭後，未變更配股通知寄發地址，上訴
    人因承租其原台北住處，因而得知游健亮所有大同、裕隆、中興紡織等股數，不
    能因此即認上訴人委託游健亮操作股票並匯款，故上訴人上開所辯，亦不足採。
    從而，上訴人盜賣被上訴人所有系爭股票三萬股，堪以認定。
五、次查，被上訴人被盜賣系爭股票三萬元，加計八十三年、八十四年、八十五年、
    八十六年、八十七年、八十九年度各無償配股百分之十、百分之二、百分之八、
    百分之三十五、百分之六、百分之五，合計共五萬四千六百二十一九股，有康和
    公司出具之查詢表及計算式在卷可按（見本院卷一九○、一九一頁），堪信為真
    實。
六、按因故意或過失，不法侵害他人之權利者，負損害賠償責任，民法第一百八十四
    條第一項前段定有明文。又負損害賠償責任者，除法律另有規定或契約另有訂定
    外，應回復他方損害發生前之原狀，僅於不能回復原狀或回復顯有重大困難之情
    形，始得請求以金錢賠償其損害，此為同法第二百十三第一項、第二百十五條所
    明定。查上訴人盜賣被上訴人前揭股票，係屬不法侵害被上訴人之權利，應負損
    害賠償責任，又上訴人所盜賣之股票皆屬上櫃公司發行之股票，得於自由市場公
    開買賣，其返還股票並無不能或困難之情形，從而，被上訴人本於民法第一百八
    十四條第一項侵權行為之法律關係，請求上訴人給付被盜賣之系爭股票及無償配
    股，計五萬四千六百二十一股，為有理由，應予准許。原審判命上訴人如數給付
    ，於法並無違誤。上訴意旨指摘原判決不當，求予廢棄改判，為無理由，應予駁
    回。
七、本件事證已臻明確，兩造其餘攻擊防禦方法及提出之證據，核於判決結果不生影
    響，無一一論述之必要，附此敘明。
八、據上論結，本件上訴為無理由，依民事訴訟法第四百四十九條第一項、第七十八
    條，判決如主文。
中      華      民      國    九十      年      五      月      八      日
                                        民事第十四庭
                                            審判長法  官  張  劍  男
                                                  法  官  蘇  芹  英
                                                  法  官  蔡  芳  齡
右正本係照原本作成。
如不服本判決，應於收受送達後二十日內向本院提出上訴書狀，其未表明上訴理由者
，應於提出上訴後二十日內向本院補提理由書狀（均須按他造當事人之人數附繕本）
上訴時應提出委任律師或具有律師資格之人之委任狀；委任有律師資格者，另應附具
律師及格證書及釋明委任人與受任人有民事訴訟法第四百六十六條之一第一項但書或
第二項（詳附註）所定關係之釋明文書影本。
中      華      民      國    九十      年      五      月      九      日
                                                  書記官  蔡  錦  輝
附註：
民事訴訟法第四百六十六條之一（第一項、第二項）：
對於第二審判決上訴，上訴人應委任律師為訴訟代理人。但上訴人或其法定代理人具
有律師資格者，不在此限。
上訴人之配偶、三親等內之血親、二親等內之姻親，或上訴人為法人、中央或地方機
關時，其所屬專任人員具有律師資格並經法院認為適當者，亦得為第三審訴訟代理人
。


司法院資訊處製作；財團法人民間司法改革基金會備份。
